【裁判字號】    94,交簡上,112
【裁判日期】    950227
【裁判案由】    過失傷害
【裁判全文】
臺灣臺南地方法院刑事判決           94年度交簡上字第112號
公  訴  人  臺灣臺南地方法院檢察署檢察官
上  訴  人
即  被  告  丙○○
上列上訴人即被告因過失傷害案件，不服本院九十四年度交簡字
第一三五六號中華民國九十四年七月二十九日第一審簡易判決（
聲請簡易判決處刑案號：九十四年度偵字第六八八八號），提起
上訴，本院管轄之第二審合議庭判決如下：
    主  文
上訴駁回。
丙○○緩刑貳年。
    事  實
一、丙○○考領有普通小型車駕駛執照，於民國九十三年十二月
    八日上午十時二十分許，駕駛車牌號碼五Ｗ─九六五七號自
    用小客車，沿臺南市○○路外側快車道由南往北方向行駛，
    行經該路與中華南路一段設有行車管制號誌之交叉路口時，
    本應注意車前狀況，並隨時採取必要之安全措施，而依當時
    之天候晴、日間有自然光線、市區○○道路○路面乾燥、無
    缺陷、無障礙物、視距良好，並無不能注意之情事，竟疏未
    注意車前狀況，並隨時採取必要之安全措施，即貿然往前行
    駛，適有未考領駕駛執照之乙○○騎乘車牌號碼ＨＮ八─五
    二０號重型機車後座附載其友甲○○，沿國民路機車道由北
    往南方向行駛，欲左轉中華南路一段，本應注意機車轉彎時
    應依標誌或標線之規定行駛，且該路口地面劃有機車待轉區
    標線，即應以兩段方式進行左轉，及轉彎車應讓直行車先行
    ，竟亦疏未注意依該路口地面劃設之標線以兩段方式進行左
    轉，又疏未讓直行車先行，即貿然自國民路機車道左轉至中
    華南路一段，兩車因此發生碰撞，致乙○○及甲○○人車倒
    地後，乙○○受有右腳脛骨開放性骨折之傷害，甲○○則受
    有兩膝擦傷之傷害（對甲○○過失傷害部分未據告訴）。車
    禍事故發生後，丙○○即以電話報案，經臺南市警察局第六
    分局警員到場處理，在警員尚不知何人為肇事車輛之駕駛人
    前，丙○○主動表示其為駕駛人而自首，並接受裁判。
二、案經乙○○訴由臺南市警察局第六分局報請臺灣臺南地方法
    院檢察署檢察官偵查後聲請以簡易判決處刑。
    理  由
一、訊據上訴人即被告丙○○固坦承於前揭時地與告訴人乙○○
    發生車禍事故，並造成告訴人受有右腳脛骨開放性骨折之傷
    害、甲○○則受有兩膝擦傷之傷害等情不諱，惟矢口否認有
    何過失傷害犯行，辯稱：當時伊車行向係綠燈號誌，左前方
    內側車道並有一輛待轉之大貨車擋住伊之視線，告訴人係突
    然竄出，伊立即緊急煞車，依「信賴原則」，伊並無過失云
    云。
二、經查：
  (一)被告於九十三年十二月八日上午十時二十分許，駕駛車牌號
    碼五Ｗ─九六五七號自用小客車，沿臺南市○○路外側快車
    道由南往北方向行駛，行經該路與中華南路一段設有行車管
    制號誌之交叉路口時，適有告訴人乙○○騎乘車牌號碼ＨＮ
    八─五二０號重型機車後座附載其友甲○○，沿國民路機車
    道由北往南方向行駛，並自機車道左轉至中華南路一段，兩
    車因此發生碰撞，致告訴人及甲○○人車倒地後，告訴人受
    有右腳脛骨開放性骨折之傷害，甲○○則受有兩膝擦傷之傷
    害（甲○○部分因業已和解未據告訴）等情，業據被告於警
    詢、偵訊、本院準備程序及審理程序中坦承不諱，且有證人
    即告訴人於警詢、偵訊中之證言可佐，及道路交通事故現場
    圖、調查報告表（一）（二）、現場暨車損照片十六張在卷
    可稽。而告訴人確實因本件車禍受有右腳脛骨開放性骨折之
    傷害等情，亦有財團法人奇美醫院九十三年十二月二十七日
    、九十四年一月七日、九十四年四月六日診斷證明書三紙附
    卷足憑，是此部分之事實堪以認定。
  (二)被告供稱伊車行向當時係綠燈號誌，告訴人則供稱其車行向
    當時係紅燈有左轉綠燈，經本院依職權函請臺南市警察局第
    六分局拍攝該路口交通號誌轉換過程得知，該路口兩處綠燈
    時間並無重疊，有臺南市警察局第六分局九十四年十一月二
    十三日南市警六刑字第０九四四六三０八二三０號函文所附
    照片八張在卷可憑，是兩人就燈號及路權乙節，所言互有出
    入，臺灣省臺南區車輛行車事故鑑定委員會九十四年四月二
    十八日南鑑字第０九四五九０一五九一號函文及臺灣省車輛
    行車事故覆議鑑定委員會九十五年一月五日府覆議字第０九
    四０一００八三八號函文均同此意見。惟按汽車行駛時，駕
    駛人應注意車前狀況，並隨時採取必要之安全措施，道路交
    通安全規則第九十四條第三項定有明文。被告於前揭時地駕
    車本應注意上開規定。而依當時之天候晴、日間有自然光線
    、市區○○道路○路面乾燥、無缺陷、無障礙物、視距良好
    ，並無不能注意之情事，參酌卷附道路交通事故初步分析研
    判表所載及照片十六張可知，被告所駕駛之汽車係「右前車
    角撞損、右前大燈破裂」，告訴人所騎乘之機車係「右側車
    身破裂」，足認告訴人係自被告前方經過時發生碰撞，且碰
    撞之處係在被告車輛之右前方；另參以卷附上開照片暨道路
    交通事故現場圖所示，觀察肇事地點留有被告所駕駛汽車之
    明顯煞車痕、告訴人所騎乘機車之明顯刮地痕、告訴人所有
    物品之散落位置及告訴人所騎乘機車於肇事後之位置，可知
    肇事當時撞擊力道甚強，堪認被告係疏未注意車前狀況，並
    隨時採取必要之安全措施，即貿然往前行駛，其行為顯有過
    失甚明。被告雖援引「信賴原則」而辯稱並無過失云云，然
    該原則之適用前提須為汽車駕駛人對於防止危險發生之相關
    交通法令之規定，業已遵守，並盡相當之注意義務，以防止
    危險發生，始可信賴他人亦能遵守交通規則並盡同等注意義
    務。於前開要件具備時，若因此而發生交通事故，方得以「
    信賴原則」為由免除過失責任，此有最高法院八十四年度臺
    上字第五三六０號判例意旨可資參照。然被告就本件交通事
    故之發生，既未遵守道路交通安全規則第九十四條第三項「
    應注意車前狀況，並隨時採取必要之安全措施」之規定，盡
    其相當之注意義務，以防止危險發生，是本件被告並未符合
    適用「信賴原則」之要件，其援引「信賴原則」辯稱並無過
    失云云，委無足採。
  (三)再依卷附道路交通事故現場圖、照片十六張可知，該路口地
    面均劃設機慢車左轉待轉區標線，是機車行經該路口欲左轉
    者，均應遵照號誌指示，在號誌顯示允許直行時先行駛至右
    前方路口之左轉待轉區等待左轉，俟該方向號誌顯示允許直
    行後，再行續駛，以兩段方式完成左轉，道路交通標誌標線
    號誌設置規則第六十五條定有明文；又轉彎車應讓直行車先
    行，道路交通安全規則第一百零二條第一項第六款亦定有明
    文。惟告訴人並未考領駕駛執照乙節，有舉發違反道路交通
    管理事件通知單一紙在卷可查，且其係沿國民路內側車道直
    接左轉至中華南路一段，並未依該路口地面劃設機車待轉區
    ○○段方式進行左轉等情，亦據告訴人於本院審理程序中結
    證：「（那個地方是否是兩段式？）我沒有看到，我是直接
    左轉。」、「（對照片中有待轉區，當時有無看到？）我沒
    有看到。」、「（當初行駛在國民路時是在何車道？）機車
    道，我是直接從機車道左轉。」等語。依告訴人前述證言可
    知，告訴人並未遵守上述規定以兩段方式完成左轉，而係由
    國民路機車道直接左轉中華南路，亦未讓直行車先行，且又
    係無照駕駛，則其行為顯亦有過失甚明。然有關告訴人與有
    過失乙節，僅係被告與告訴人間有關民事賠償責任之過失比
    例分配問題，並不因此影響被告過失責任之認定。被告既有
    過失，且告訴人確因本件車禍事故受有如前所述之傷害，被
    告之過失行為與告訴人所受傷害結果間復具有因果關係，是
    被告過失傷害之犯行足堪認定，應依法論科。至被告於本院
    準備程序中提出照片三張，以案發後其車身右側殘留果汁痕
    跡，疑似與告訴人有關，而聲請列為證據，經告訴人於本院
    審理程序中結證果汁係由甲○○拿著等語（本院卷第四八頁
    ），本院認此與二車之間肇事經過並無重要關聯性，爰不列
    入證據加以調查，附此敘明。
三、核被告所為，係犯刑法第二百八十四條第一項前段之過失傷
    害罪。被告於肇事後，在未為有偵查犯罪職權之機關或公務
    員發覺其犯罪前，向到場處理事故之警員主動表示其為駕駛
    人而自首，並接受裁判等情，有臺南市○○○道路交通事故
    肇事人自首情形紀錄表在卷可按，被告雖於偵查中辯稱無過
    失，然刑法第六十二條前段所謂「自首」，祇以犯人在其犯
    罪未發覺前，自行向該管公務員申告其犯罪事實，而接受裁
    判為已足，至於嗣後對於阻卻責任之事由有所辯解，乃「辯
    護權」之行使，不能據此即認其先前之自首失其效力（最高
    法院九十二年度臺上字第七二五四號判決意旨可資參照），
    是被告之自首仍有效力，應依刑法第六十二條前段之規定減
    輕其刑。
四、原審以本案事證明確，依刑事訴訟法第四百四十九條第一項
    前段，刑法第二百八十四條第一項前段、第六十二條前段、
    第四十一條第一項前段，罰金罰鍰提高標準條例第一條前段
    、第二條，逕以簡易判決量處被告拘役五十日，並諭知易科
    罰金之折算標準，認事用法俱無不合，量刑亦屬妥適，被告
    上訴意旨指摘原判決認事有誤云云，並無理由，應予駁回。
    惟查，被告前未曾受有期徒刑以上刑之宣告，有臺灣高等法
    院被告前案紀錄表在卷可稽，雖迄今尚未與告訴人達成和解
    ，惟告訴人就本件車禍事故應自負大部分之肇事責任，被告
    僅負次要肇事責任，被告雖有和解誠意，且願再賠償新臺幣
    （下同）二十五萬元，然因告訴人於原審中求償二百萬元，
    復於本院審理中仍求償六十至七十萬元，致雙方無法達成和
    解，本院審酌上情，因認被告經此偵審科刑教訓，當知警惕
    ，信無再犯之虞，且深知悔悟，故所宣告之刑以暫不執行為
    適當，爰併諭知緩刑二年，以勵自新。
據上論斷，應依刑事訴訟法四百五十五條之一第一項、第三項、
第三百六十八條、第三百七十三條，刑法第七十四條第一款，判
決如主文。
本案經檢察官丁○○到庭執行職務。
中    華    民    國    95    年    2     月    27   日
                  刑事第一庭  審判長法  官  沈揚仁
                                    法  官  洪榮家
                                    法  官  張婷妮
以上正本證明與原本無異。
不得上訴。
                                    書記官  陳姿利
中    華    民    國    95    年    3     月     1   日
附錄本案論罪科刑法條
中華民國刑法第二百八十四條第一項前段
因過失傷害人者，處六月以下有期徒刑、拘役或五百元以下罰金
，致重傷者，處一年以下有期徒刑、拘役或五百元以下罰金。


司法院資訊處製作；財團法人民間司法改革基金會備份。
